臺灣高等法院臺南分院刑事判決　　　　96年度交上易字第55號
上　訴　人　臺灣嘉義地方法院檢察署檢察官
上　訴　人
即　被　告　乙○○
上列上訴人因被告過失傷害案件，不服臺灣嘉義地方法院95年度
交易字第216號，中華民國95年11月30日第一審判決（起訴案號
：臺灣嘉義地方法院檢察署95年度偵字第7361號），提起上訴，
本院判決如下：
    主  文
上訴駁回。
乙○○緩刑貳年。
    事  實
一、乙○○於民國(下同)95年7月3日凌晨零時5分許，駕駛車號
    BNS-670號重型機車（亦屬汽車），沿嘉義市○○路橋由東
    往西行駛，甫自嘉雄路橋東端上橋時，其應注意汽車超車時
    ，應於前車左側保持半公尺以上之間隔超過，行至安全距離
    後，再顯示右方向燈駛入原行路線，而依當時情形，天候晴
    、夜間有照明、柏油路面乾燥、無缺陷、無障礙物、視距良
    好，又無不能注意之情事，其竟疏未注意與前車左側保持半
    公尺以上之安全間隔超過，適甲○○騎乘車號UMI-091號輕
    型機車同向行駛在前，乙○○逕向左前方超車，致其重型機
    車右後照鏡與甲○○所騎乘機車左後照鏡發生踫撞，造成甲
    ○○人、車倒地，因而受有「左側遠端撓骨骨折」之傷害，
    乙○○肇事後，於偵查犯罪職權之機關或公務員尚未查知其
    車禍之肇事人前，於該日中午，協同甲○○之夫游吉田至嘉
    義市警察局第一分局竹園派出所，主動告知其為肇事人，表
    明接受偵詢裁判。
二、案經甲○○訴由嘉義市警察局第一分局報告臺灣嘉義地方法
    院檢察署檢察官偵查起訴。
    理  由
一、訊據上訴人即被告乙○○對於上揭時、地之駕車肇事致被害
    人甲○○受有前揭傷勢乙情，於原審及本院審理時均坦承不
    諱，並經被害人於警詢時指訴綦詳，復有嘉義市警察局第一
    分局製作之道路交通事故現場圖、道路交通事故調查報告表
    （一）、（二）及現場與機車照片12幀在卷可稽（詳警卷第
    6至8頁、第9至15頁）；而被害人確實受有「左側遠端撓骨
    骨折」傷害，此有財團法人嘉義基督教醫院診斷證明書附卷
    可稽（見警卷第4頁）。依上，經核被告自白與事實相符，
    足徵被害人甲○○所受前開傷勢，確係因被告重型機車右後
    照鏡與被害人所騎乘機車之左後照鏡發生踫撞，肇致被害人
    人、車倒地受有傷害等情，洵堪認定。
二、按汽車超車時，應於前車左側保持半公尺以上之間隔超過，
    行至安全距離後，再顯示右方向燈駛入原行路線，道路交通
    安全規則第101條第5款定有明文，被告駕駛重型機車，於行
    經上開路段時，理應知悉並注意上開交通安全規則，以防止
    危險發生，佐以被告係合法考領有駕駛執照之人，有上開調
    查報告表之記載可據及於警訊、審理中自承在卷，其對於應
    遵守上開規定自應知之甚稔，被告具狀辯稱嘉雄陸橋之機車
    道扣除被告與告訴人機車之寬度後，難有50公分以上之安全
    距離可保持，且被告超車時已盡量偏左側行駛，被害人與有
    過失等情，惟按若超車寬度不足而故為超車，應認為有過失
    ，且縱被害人與有過失，亦無解於被告之過失責任，僅賠償
    時可主張過失相抵而已，被告所辯，尚非有理。
三、且依卷附之道路交通事故調查報告表所載，本件肇事當時係
    天候晴、夜間有照明、柏油路面、乾燥無缺陷、無障礙物、
    視距良好等情狀，被告並無不能注意之情事，詎仍疏未注意
    上開規定，因而肇事，致被害人受有上述之傷害，足見被告
    於本件車禍確有違反上述交通安全規則至明，顯然被告就本
    件車禍事故之發生具有過失；又被害人因本件車禍受有上開
    傷害，已如前述，被告過失行為與被害人所受之傷害結果間
    具有相當因果關係，當無疑義。依上所述，本件事證已臻明
    確，被告之犯行至堪認定，應予依法論科。
四、核被告所為，係犯刑法第284條第1項前段之過失傷害罪。又
    被告於肇事後，在未被偵查機關發覺犯罪者前，於該日中午
    ，協同甲○○之夫游吉田至嘉義市警察局第一分局竹園派出
    所，主動告知其為肇事人，進而接受偵詢裁判，業經證人游
    吉田於原審審理時結證甚詳，復有「嘉義市○○○道路交通
    事故肇事人自首情形紀錄表」一紙在卷足參（見警卷第5頁
    ），核與自首之要件相符，依刑法第62條前段規定，得減輕
    其刑。
五、原審以被告犯行事證已臻明確，因予適用刑法第284條第1項
    前段、第62條前段、第41條第1項前段，刑法施行法第1條之
    1第1項、第2項前段，並審酌被告並無犯罪之素行，有臺灣
    高等法院被告前案紀錄表附卷可按；其超車不慎肇致被害人
    受傷，負全部過失，但未為任何賠償，其大專畢業、未婚、
    目前從事房屋仲介，月入約新台幣（下同）2萬元之智識程
    度及生活狀況，犯後雖坦承犯行，惟僅表明願全部賠償6萬
    元，每月分期5000元支付之意願等一切情狀，量處有期徒刑
    4月，併諭知易科罰金之折算標準。本院經核原判決認事用
    法，核無不合，量刑亦稱妥適。公訴人循告訴人請求提起上
    訴，主張原審量刑太輕，為無理由，被告上訴意旨認量刑過
    重，亦無理由，均應駁回。
六、被告上訴後於本院審判期日前與被害人成立和解，由被告賠
    償10萬元，分別於96年2月8日、12日各給付5萬元與被害人
    ，且據被害人甲○○於本院審理時所是認（見本院96年2月
    13日審判筆錄），查被告未曾受有期徒刑以上刑之宣告，有
    卷內前科表可查，經此偵審程序教訓，應知警惕，諒無再犯
    之虞，本院認所宣告之刑，以暫不執行為適當，併諭知緩刑
    二年，以勵自新，並觀後效。
七、據上論斷，應依刑事訴訟法第368條，刑法第74條第1項第1
    款，判決如主文。
本案經檢察官趙中岳到庭執行職務。
中　　華　　民　　國　　96　　年　　2 　　月　　27　　日
                  刑事第五庭    審判長法　官  楊明章
　　　　　　　　　　　　　　　　　    法　官  顏基典
　　　　　　　 　 　　　　　　　　　　法　官  楊子莊
以上正本證明與原本無異。
不得上訴。
　　　　　　　　　　　　　　　　　　　書記官  王全龍
中　　華　　民　　國　　96　　年　　3 　　月　　1 　　日
附錄：本案論罪科刑法條全文
中華民國刑法第284條第1項前段
（過失傷害罪）
因過失傷害人者，處6月以下有期徒刑、拘役或5百元以下罰金，
致重傷者，處1年以下有期徒刑、拘役或5百元以下罰金。
